臺灣高雄地方法院民事裁定            100年度監宣字第178號
聲  請  人  王銘燦
應監護宣告  王林紫霞
人
上列聲請人聲請監護宣告等事件，本院裁定如下：
    主    文
宣告王林紫霞（女，民國○○年○○月○○日生，身分證統一編號：
Ｚ000000000號）為受監護宣告之人。
選定王銘燦（男，民國○○年○○月○日生，身分證統一編號：
Ｚ000000000號）為受監護宣告人王林紫霞之監護人。
指定聲請人王寬寬（女，民國○○年○月○○日生，身分證統一編號
：Ｚ000000000號）為會同開具財產清冊之人。
聲請費用新臺幣壹仟元由受監護宣告人王林紫霞負擔。
    理    由
一、聲請意旨略以：聲請人王銘燦係應監護宣告人王林紫霞之子
    女，而王林紫霞自民國94年4月15日因罹患嚴重老年失智症
    ，至今仍無法為意思表示或受意思表示，請鈞院選定王銘燦
    為王林紫霞之監護人，並指定之聲請人之姊姊王寬寬為會同
    開具財產清冊之人等語。
二、按「對於因精神障礙或其他心智缺陷，致不能為意思表示或
    受意思表示，或不能辨識其意思表示之效果者，法院得因本
    人、配偶、四親等內之親屬、最近一年有同居事實之其他親
    屬、檢察官、主管機關或社會福利機構之聲請，為監護之宣
    告」，98年11月23日修正生效之民法第14條第1 項定有明文
    ；次按「法院為監護之宣告時，應依職權就配偶、四親等內
    之親屬、最近一年有同居事實之其他親屬、主管機關、社會
    福利機構或其他適當之人選定一人或數人為監護人，並同時
    指定會同開具財產清冊之人」，98年11月23日修正生效之民
    法第1111條第1 項亦有明文規定。
三、經查：
(一)聲請人主張之上開事實，業據其提出應監護宣告人王林紫霞
    之國軍高雄總醫院診斷證明書、戶籍謄本等件為證，並經本
    院法官於100年6月21日至國軍高雄總醫院訊問鑑定人許雅芬
    醫師，法官當場點呼王林紫霞姓名三次，問其姓名、年籍及
    指認證人，王林紫霞可以隨點呼聲音伸手，但無法指認親人
    ，經鑑定人許雅芬醫師鑑定後認為：王林紫霞94年診斷為失
    智症、記憶力、自我照顧力逐步下降，近半年偶有答非所問
    ，日常生活24小時均需他人照顧，病人有失智症之精神障礙
    所造成，王林紫霞已無法為意思表示，恢復性微乎其微等語
    （見本院卷100年6月21日訊問筆錄），並有國軍高雄總醫院
    100年7月11日醫雄企管字第1000003967號函附王林紫霞精神
    鑑定報告1份在卷可稽，綜合上情，堪認王林紫霞已因精神
    障礙致不能為意思表示或受意思表示，爰依法宣告王林紫霞
    為受監護宣告之人。
(二)又聲請人主張由其擔任王林紫霞之監護人乙節，查聲請人王
    銘燦即應監護宣告人王林紫霞之子女，有戶籍謄本在卷足憑
    ，平日負責照顧王林紫霞，為方便照顧王林紫霞，由其擔任
    王林紫霞之監護人，尚符合其最佳利益，爰選定聲請人王銘
    燦為王林紫霞之監護人，其應負責護養、照顧及妥善治療王
    林紫霞身體及生活，並依民法第1112條之規定，其於執行有
    關受監護人之生活、護養療治及財產管理之職務時，應尊重
    受監護人之意思，並考量其身心狀態與生活狀況。
(三)另聲請人王銘燦陳明由其姊姊王寬寬擔任會同開具財產清冊
    之人乙節，查王寬寬為成年人，為應監護宣告人之子女，亦
    瞭解王林紫霞之生活狀況，本院認由其擔任會同開具財產清
    冊之人，尚無不當，本院爰依上揭法條規定，指定王寬寬擔
    任會同開具財產清冊之人。
四、又依民法第1113條準用同法第1099條、1099條之1 之規定，
    於監護開始時，監護人王銘燦對於受監護宣告人王林紫霞之
    財產，應會同王寬寬，於2個月內開具財產清冊並陳報法院
    ，於完成並陳報法院前，監護人對於受監護人之財產，僅得
    為管理上必要之行為，附此敘明。
五、依民事訴訟法第608條第1項，裁定如主文。
中    華    民    國   100    年    7     月    14    日
                        家事法庭法  官  何清富
正本係照原本作成。
主文第一項不得抗告。
其餘如不服本裁定，應於收受裁定後10日內，向本院提出抗告狀
，須按對照提出繕本，並繳納裁判費。
中    華    民    國   100    年    7     月    14    日
                                書記官  鄧思辰